最高法院刑事判決　　　　　　　　　　　　　　　九十一年度台上字第一六六九號
　　上　訴　人　甲○○
右上訴人因違反毒品危害防制條例案件，不服台灣高等法院台南分院中華民國九十年
十二月四日第二審判決（九十年度上訴字第一四二八號，起訴案號：台灣嘉義地方法
院檢察署九十年度毒偵緝字第一二五、一二六、一二七、一二八、一二九號），提起
上訴，本院判決如左：
    主  文
上訴駁回。
    理  由
壹、關於施用第一級毒品海洛因部分：
按刑事訴訟法第三百七十七條規定：上訴於第三審法院，非以判決違背法令為理由，
不得為之。是提起第三審上訴，應以原判決違背法令為理由，係屬法定要件。且必須
依據卷內資料為具體之指摘，並足據以辨認原判決已具備違背法令之形式，始屬相當
。本件原判決認定上訴人甲○○因違反毒品危害防制條例案件，經台灣嘉義地方法院
以民國八十八年度毒聲字第一一七０號裁定令入勒戒處所觀察、勒戒後，認無繼續施
用毒品之傾向，由同法院檢察署檢察官於八十八年十月二十五日，以八十八年度觀執
緝字第三五號、毒偵緝字第六號、毒偵字第二八六號、毒偵字第三八一號處分不起訴
確定。詎上訴人於前開案件處分不起訴確定後五年內，復基於施用第一級毒品之概括
犯意，自八十九年七月初某日起，至同年十二月底某日止，分別在嘉義市○○路五百
三十一號、同市○○路興嘉市場、嘉義縣水上鄉凌雲二村某處、台南市○○路四百十
號等地，連續施用第一級毒品海洛因多次。上訴人被查獲後，經台灣嘉義地方法院於
八十九年十月十六日，以八十九年度毒聲字第一五四０號裁定送台灣嘉義看守所附設
觀察勒戒所觀察、勒戒，經該所認有繼續施用毒品之傾向等情。因而維持第一審論處
上訴人連續施用第一級毒品，累犯罪刑之判決，而駁回上訴人在第二審之上訴。已敘
明右揭事實，業據上訴人坦承不諱，並有白色粉末一包及注射針筒一支扣案可資佐證
。而上開扣案之白色粉末一包，經送請法務部調查局鑑定結果，確含有第一級毒品海
洛因成分，有該局鑑定通知書一紙附卷可稽，足見其自白與事實相符，應堪採信。查
上訴人前因違反毒品危害防制條例案件，經台灣嘉義地方法院裁定令入勒戒處所觀察
、勒戒後，認無繼續施用毒品之傾向，由台灣嘉義地方法院檢察署檢察官處分不起訴
確定，此有台灣嘉義地方法院檢察署刑案資料查註紀錄表與前述各該案號不起訴處分
書在卷可稽。上訴人嗣於前揭時地施用毒品被查獲後，經第一審法院以裁定送台灣嘉
義看守所附設觀察勒戒處所觀察、勒戒，經該所認有繼續施用毒品之傾向，亦有該所
九十年六月二十二日嘉所志衛字第九一一號函所附有無繼續施用毒品傾向證明書，及
有無繼續施用毒品傾向評估標準紀錄表及前述裁定各一份在卷可稽。茲上訴人於檢察
官依毒品危害防制條例第二十條第二項規定為不起訴之處分後，五年內再犯毒品危害
防制條例第十條第一項之罪，自應依法論科；為其所憑之證據及認定之理由。核其所
為之論斷，俱與卷內資料相符，從形式上觀察，原判決並無違背法令之情形。上訴意
旨略以：伊係被逼供而認罪；且其多次驗尿結果，或不予判定，或未檢出有嗎啡反應
，自應重新審理。又其幼兒甫滿足歲，需其照顧，現又懷孕待產；且家母年老，生活
困窘，請給予自新機會云云。惟查上訴人於第一、二審偵審中均自承有前揭施用毒品
海洛因之事實，有各該偵審筆錄可稽（見九十年度毒偵緝字第一二五號偵查卷第三十
四頁反面、一審卷第二十六頁、原審卷第三十七頁）。上訴意旨謂其係被逼供而自承
犯行云云，顯與前揭筆錄內容不符，自非依據卷內資料執為指摘之適法第三審上訴理
由。又上訴人於八十九年九月間驗尿結果，確有嗎啡陽性反應，有嘉義縣衛生局煙毒
尿液檢驗單一份附卷可稽（見嘉義縣警察局卷第六頁）。另八十九年十一月三日及九
十年七月三日，二次驗尿結果，雖均「不予判定」。然其原因係以「酵素免疫分析法
」分析呈陽性反應，而以「快速薄層層析法」分析則未檢出，有嘉義市衛生局尿水中
麻醉藥品委託檢驗報告書二份附卷可稽（見嘉市警一刑字第一六八一０號警卷第六頁
、嘉市警六刑字第一八七九號警卷第五頁）。則驗尿機關為求慎重而不予判定，自不
足作為有利或不利於上訴人之認定。又上訴人於九十年三月十五日驗尿結果，雖未檢
出嗎啡陽性反應。但該次採尿日期，已距上訴人最後施用海洛因日期（八十九年十二
月底某日）甚久，則其未檢出嗎啡反應，亦不足以為有利於上訴人之認定。原判決對
此雖未加以說明，但並不影響於判決之結果，自難以此作為上訴第三審之理由。此外
，上訴人是否懷孕待產以及其生活有無困難等情，均與判斷原判決有無違背法令無關
，其執此理由提起第三審上訴，亦非適法。綜上，本件上訴意旨並非依據卷內資料具
體指摘原判決有何違背法令之情形，徒就原判決已明確認定詳細說明之事項，漫指為
違法；並仍就單純事實及不影響於判決結果之事項，徒事爭辯，自不足據以辨認原判
決已具備違背法令之形式，依上說明，其此部分上訴為違背法律上之程式，應予駁回
。
貳、關於施用第二級毒品安非他命部分：
按刑事訴訟法第三百七十六條所列各罪之案件，經第二審判決者，不得上訴於第三審
法院，法有明文。本件上訴人被訴施用第二級毒品部分，原審係依毒品危害防制條例
第十條第二項論處罪刑，核屬刑事訴訟法第三百七十六條第一款之案件，依首開說明
，既經第二審判決，自不得上訴於第三審法院；上訴人竟就此部分併提起上訴，顯為
法所不許；其此部分上訴為不合法，應併予駁回。
據上論結，應依刑事訴訟法第三百九十五條前段，判決如主文
中      華      民      國    九十一    年      三      月    二十八    日
                              最高法院刑事第六庭
                                  審判長法官  吳  雄  銘
                                        法官  池  啟  明
                                        法官  石  木  欽
                                        法官  郭  毓  洲
                                        法官  吳  三  龍
      右正本證明與原本無異
                                              書  記  官
中      華      民      國    九十一    年      四      月      一      日
